臺灣彰化地方法院民事判決　99年度重訴字第155號
原　　　告　楊翁登喜
　　　　　　楊建忠
共　　　同
訴訟代理人　楊婉玲
原　　　告　楊黃明月
　　　　　　楊建成
被　　　告　陳麗珠
上列當事人間請求損害賠償事件，本院於民國99年12月30日言詞
辯論終結，茲判決如下：
    主  文
被告應給付原告楊翁登喜新台幣新台幣壹佰零玖萬壹仟壹佰玖拾
壹元；原告楊黃明月新台幣肆拾柒萬元；原告楊婉玲新台幣壹拾
柒萬元；原告楊建忠新台幣壹拾柒萬元；原告楊建成新台幣壹拾
柒萬元，及均自民國九十九年十月十二日起至清償日止，按年息
百分之五計算之利息。
原告其餘之訴駁回。
訴訟費用由被告負擔三分之一，餘由原告負擔。
本判決原告勝訴部分，於原告楊翁登喜、楊黃明月、楊婉玲、楊
建忠、楊建成分別以新台幣參拾伍萬元、壹拾伍萬元、伍萬元、
伍萬元、伍萬元為被告供擔保後，各得假執行。
原告其餘假執行之聲請駁回。
    事實及理由
一、原告起訴主張：
    被告於民國99年4月6日上午7時許，駕駛車牌號碼SC-8066號
    自用小客車，沿彰化縣芳苑鄉○○路由東往西方向行駛，行
    經斗苑路芳苑段芳苑鄉農會前時，疏未注意車前狀況，貿然
    跨越分向限制線（即雙黃實線）而逆向行駛，致撞及對向騎
    乘腳踏車之被害人楊崑祥，致楊崑祥受有胸、腹部骨折出血
    等傷害，送醫後於同日上午10時47分許不治死亡。被告對於
    本件車禍之發生為有過失，對於原告因此所受之損害，應負
    賠償責任。其應賠償項目如下：
    殯葬費：新台幣（下同）30萬元。
    扶養費用：楊崑祥係原告楊翁登喜之子，依民法第1114條
      之規定，其對楊翁登喜負有法定扶養義務。查楊翁登喜係
      27年5月30日出生，迄楊崑祥於99年4月6日死亡時，為72
      歲。依內政部統計處統計之97年台閩地區簡易生命表（女
      性），平均餘命為14.98年，依行政院主計處所訂98年國
      民所得統計摘要平均每人民間消費支出323,225元，以霍
      夫曼計算法扣除中間利息，及楊翁登喜共有四名子女（包
      括楊崑祥），楊翁登喜得受扶養之費用為921,191元（計
      算式：323,22511.40÷4＝921,191）。
    精神慰撫金：
      楊崑祥為原告楊翁登喜之子，白髮人送黑髮人，精神上之
      痛苦不言可喻。楊崑祥為原告楊黃明月之配偶，中年喪偶
      ，精神上之痛苦實為鉅大。楊崑祥為原告楊婉玲、楊建忠
      、楊建成之父，突遭橫禍，令其等傷心欲絕，子欲養而親
      不在，精神上之痛苦實無法言喻。爰依法各請求100萬元
      之精神賠償。
    綜上，爰依法提起本訴，並聲明：被告應賠償原告楊翁登喜
    1,921,191元；楊黃明月130萬元；楊婉玲、楊建忠、楊建成
    各100萬元，及均自99年4月6日起至清償日止，按年息5％計
    算之利息；訴訟費用由被告負擔；願供擔保，請准宣告假執
    行。
二、被告則以：
    對於車禍發生的事實及原告主張車禍是被告的過失，並原告
    請求之喪葬費用、原告楊翁登喜扶養費損失等，並無意見。
    惟原告所請求精神慰撫金之金額過高等語，資為抗辯，並聲
    明：原告之訴駁回；訴訟費用由原告負擔。
三、法院之判斷：
  (1)原告主張被告於上揭時地駕車疏未注意車前狀況，並貿然跨
    越分向限制線逆向行駛，致撞及對向騎乘腳踏車之被害人楊
    崑祥致死之事實，為被告所不爭執，堪信為真實。
  (2)按汽車、機車或其他非依軌道行駛之動力車輛，在使用中加
    損害於他人者，駕駛人應賠償因此所生之損害。不法侵害他
    人之身體、健康、名譽、自由、信用、隱私、貞操，或不法
    侵害其他人格法益而情節重大者，被害人雖非財產上之損害
    ，亦得請求賠償相當之金額。前項規定，於不法侵害他人基
    於父、母、子、女或配偶關係之身分法益而情節重大者，準
    用之。民法第191條之2前段、第195條第1項、第3項分別定
    有明文。本件被告駕車疏未注意而肇事，致被害人死亡，原
    告為被害人之母、配偶、子、女，自得請求被告賠償其損害
    。茲就原告得請求賠償之金額分述如下：
    喪葬費用部分：原告楊黃明月主張支出喪葬費用30萬元，
      為被告所不爭執，應予准許。
    扶養費用部分：原告楊翁登喜主張其得受扶養之費用為
      921,191元，為被告所不爭執，應予准許。
    精神慰撫金部分：查原告為被害人之母、配偶、子、女，
      被害人死亡，堪認其等身心上確實受有相當之痛苦，是原
      告依民法第195條第3項之規定，請求被告賠償非財產上損
      害，自屬有據。本院審酌兩造之身份、地位、經濟情況，
      認為原告各請求被告賠償非財產上損害100萬元，尚屬過
      高，應各核減為50萬元為適當。
  (3)末按保險人依強制汽車責任保險法規定給付之保險金，視為
    加害人或被保險人損害賠償金額之一部分；加害人或被保險
    人受賠償請求時，得扣除之。強制汽車責任保險法第32條定
    有明文。查原告已受領165萬元（各33萬元）之強制汽車責
    任保險金，業經其陳明在卷，則該部分之金額應自其得請求
    賠償之金額中扣除。
  (4)綜上，原告楊翁登喜得請求賠償之金額為1,091,191元（921
    191＋0000000000000）；原告楊黃明月得請求賠償之金額
    為470,000元（300000＋0000000000000）；原告楊婉玲、
    楊建忠、楊建成得請求賠償之金額各為170,000元（000000
    0000000）。從而，原告楊翁登喜、楊黃明月、楊婉玲、楊
    建忠、楊建成本於侵權行為之損害賠償請求權，請求被告分
    別賠償1,091,191元、470,000元、170,000元、170,000元、
    170,000元，及均自起訴狀繕本送達翌日即99年10月12日起
    至清償日止，按年息5%計算之法定遲延利息部分，洵屬正當
    ，應予准許。至逾此部分所為之請求，則無理由，應予駁回
    。
四、原告陳明願供擔保聲請宣告假執行，於法核無不合，爰酌定
    相當擔保金額宣告之；至原告敗訴部分之請求既為無理由，
    其假執行之聲請自失所附麗，應併予駁回。
五、訴訟費用負擔之依據：民事訴訟法第79條。
中    華    民    國   100    年    1     月    13    日
                  民事第二庭    法  官  施錫揮
以上正本係照原本作成。
如對判決上訴，應於判決送達後20日內向本院提出上訴狀。如委
任律師提起上訴者，應一併繳納上訴審裁判費。
中    華    民    國   100    年    1     月    13    日
                                書記官  梁高賓